臺灣新北地方法院刑事附帶民事訴訟判決
111年度智簡上附民字第3號
原      告  阿迪達斯公司

法定代理人  黃淑芬
訴訟代理人  謝尚修律師
複  代理人  何芊逸
被      告  李哲逸
上列被告因111年度智簡上字第4號違反商標法案件，經原告提起
刑事附帶民事訴訟，請求損害賠償，本院於民國111年11月9日言
詞辯論終結，判決如下：
    主      文
被告應給付原告新臺幣拾壹萬元，及自民國一一一年四月二十六
日起至清償日止，按週年利率百分之五計算之利息。
原告其餘之訴均駁回。
本判決第一項得假執行。但被告如以新臺幣拾壹萬元為原告預供
擔保，得免為假執行。
原告其餘假執行之聲請駁回。
    事實及理由
壹、程序事項
一、本件原告為外國法人，故性質上係屬涉外民事事件。就涉外
    民事事件之國際裁判管轄權，現行法律雖無明文，惟被告為
    我國人民，且原告主張被告係於我國境內從事侵害其商標權
    之不法行為，而依據侵權行為之法律關係提起本訴，參酌我
    國民事訴訟法第15條第1項規定：「因侵權行為涉訟者，得
    由行為地之法院管轄」之意旨，應認對於行為地發生在我國
    境內之涉外侵權事件，我國法院具有國際裁判管轄權，是本
    院就本件訴訟自有管轄權。
二、按關於由侵權行為而生之債，依侵權行為地法。但另有關係
    最切之法律者，依該法律，涉外民事法律適用法第25條定有
    明文。是關於涉外侵權行為之準據法，原則上應適用侵權行
    為地之法律。本件原告主張遭被告侵害者，係其向我國經濟
    部智慧財產局申請註冊登記而取得之商標權，且主張被告係
    在我國境內從事侵權行為，是就本件而言，並無其他關係最
    切之法律可為準據法，自應適用侵權行為地法即我國法律為
    本件裁判之準據法。
貳、實體事項
一、原告主張：
  ㈠被告明知原告所有之商標字樣及圖樣，業經原告分別申請註
    冊並取得商標權，專用於其所註冊之商品種類上，現仍於商
    標專用權期間內，非經原告授權或同意，不得使用相同或近
    似之註冊商標於指定商品上，亦不得販賣、意圖販賣而陳列
    、輸出或輸入。詎被告基於販賣仿冒商標商品之犯意，於民
    國110年3月10日某時起至同年月26日12時15分許為警查獲時
    止，在新北市○○區○○路0段00巷0號前攤位，公開販售如附表
    所示之仿冒商標商品，並由顧客以新臺幣(下同)300元至800
    元之價格購買。嗣於110年3月26日為警查獲，並當場扣得如
    附表所示之仿冒上開商標商品，而查悉上情。
  ㈡原告依商標法第69條第3項、第71條第1項第3款規定，參酌被
    告侵害原告商標權之犯罪事實、情節、是否表達悔悟之意、
    侵權行為具備長期且反覆之特質，為求保護消費者及原告之
    商譽與利益等因素，及查獲仿冒商品之數量等情節，認應以
    1,200倍作為計算侵權行為損害賠償金額之倍數基準，並以
    被告販售上開商品之平均零售價格550元為計，被告應賠償
    原告共計660,000元（計算式：550元×1,200=660,000)。另
    被告於經營攤位上，公然陳列並販賣仿冒原告之商標圖樣、
    字樣商品與不特定消費者，必會導致消費者混淆誤信，誤將
    品質低劣之仿冒原告公司註冊商標商品當成原告販售之真品
    ，進而留下原告商品品質低劣之印象，又被告長時間透過擺
    攤之方式販售仿冒原告商標商品，對於原告在社會上之評價
    產生負面影響，而使原告之名譽受損，爰依民法第195條第1
    項之規定，請求被告為回復名譽之適當處分，要求被告自費
    將侵害商標權情事之刑事附帶民事訴訟判決書主文內容全部
    登載於新聞紙。  
  ㈢並聲明：
  ⒈被告應給付原告660,000元，及自起訴狀繕本送達翌日起至清
    償日止，按週年利率5%計算之利息。
  ⒉願供擔保請准宣告假執行。
  ⒊被告應將侵害原告商標權情事之刑事附帶民事訴訟判決主文
    內容以長25公分、寬19公分之篇幅、10號細明體字體，分別
    登載於含自由時報、聯合報、中國時報等三報全國版面之首
    頁下半頁各乙日。
二、被告則以：伊無資力與原告和解等語，資為抗辯。並聲明：
    原告之訴駁回。
三、法院之判斷：
  ㈠按因犯罪而受損害之人，於刑事訴訟程序得附帶提起民事訴
    訟，對於被告及依民法負賠償責任之人，請求回復其損害；
    附帶民事訴訟之判決，應以刑事訴訟判決所認定之事實為據
    ，刑事訴訟法第487條第1項、第500條前段定有明文。又商
    標權人對於因故意或過失侵害其商標權者，得請求損害賠償
    ，商標法第69條第3項亦有明定。查被告於110年3月10日取
    得附表所示之仿冒商標商品後，於110年3月17日某時起至同
    年3月26日12時15分許為警查獲前，在新北市○○區○○路0段00
    巷0號前擺攤，供不特定之消費者瀏覽訂購，以陳列仿冒商
    標商品。嗣經警喬裝消費者向被告購得「adidas」仿冒商標
    商品1件，送鑑後確認係仿冒品，而於110年3月26日12時15
    分許，前往上址查獲，並當場扣得如附表所示之仿冒商標商
    品，而侵害原告商標權之事實，業經本院111年度智簡上字
    第4號刑事判決認定屬實，有上開刑事判決在卷可佐，是原
    告主張被告有前述侵害原告商標權之事實，自堪信為真實。
    準此，原告依商標法第69條第3項之規定，請求被告負損害
    賠償責任，洵屬有據。
  ㈡關於損害賠償請求部分：
  ⒈按商標權人請求損害賠償時，得就查獲侵害商標權商品之零
    售單價1,500倍以下之金額計算其損害，但所查獲商品超過1
    ,500件時，以其總價定賠償金額。前項金額顯不相當，法院
    得予酌減，商標法第71條第1項第3款、第2項分別定有明文
    。而侵權行為損害賠償之請求權，乃在填補被害人之實際損
    害，而非更予以利益，故損害賠償以受有實際損害為成立要
    件，若絕無損害亦即無賠償之可言。又依上開商標法之規定
    ，商標權受侵害之請求損害賠償，係侵權行為損害賠償請求
    權之一種，自有適用損害填補法則。商標權人固得選擇以查
    獲仿冒商品之零售單價一定倍數定賠償金額，然法院可審酌
    其賠償金額是否與商標權人之實際損害相當，倘顯不相當，
    應予以酌減，始與侵權行為損害賠償請求權，在於填補被害
    人實際損害之立法目的相符。而判斷侵害商標權之損害賠償
    範圍，應以行為人之侵害情節及商標權人所受損害為主，是
    以有關行為人之經營規模、仿冒商標商品之數量、侵害行為
    之期間、仿冒商標之相同或近似程度，及註冊商標商品真品
    之性質與特色、在市場上流通情形、行為人所可能對商標權
    人所創造並維護之商標權所生之損害範圍及程度等，均為審
    酌之因素。另按所謂零售單價，係指侵害他人商標權之商品
    「實際出售」單價，並非指商標專用權人自己商品之零售價
    或批發價（最高法院91台上字第1411號、95年度台上字第29
    5號民事判決意旨參照）。
  ⒉經查，原告主張被告侵害其商標權之仿冒商標商品平均零售
    價格為550元，為被告所不爭執，依此，原告主張以550元作
    為被告實際出售之單價，核屬可採。本院審酌原告之商標均
    屬全球知名商標，具有極強之商品辨識與定價能力，並能刺
    激消費者需求，此乃源自原告為維持其商品地位以至商譽所
    付出之經營成本，其背後人力、物力之支出亦屬龐大，是以
    其知名度甚高其來有自，民眾對於真品之售價及品質顯具相
    當之認知，然就被告所販賣之仿冒商品，其價格遠低於真品
    ，購買者顯可知悉或預見係非法製造之仿冒商標商品，對真
    品與仿冒商品應無混淆之虞，且被告係以擺攤之方式意圖販
    賣而陳列，而非利用網際網路陳列、販售，其販賣之規模有
    限，又被告販售之平均零售價格非高，復無證據足可佐證被
    告業已售出大量同類仿冒商品而從中獲得鉅額利益，據此衡
    量原告所受損害之範圍及程度，兼衡被告自陳目前無業、由
    配偶負擔家計、育有2名未成年子女、經濟狀況勉持之家庭
    生活經濟狀況等一切情狀，認其主張以零售單價550元之1,2
    00倍計算損害賠償，實屬過高，難認相當，應以零售單價55
    0元之200元倍計算損害賠償金額，較為適當。準此，原告得
    請求被告賠償之金額為110,000元(計算式：550元×200＝110,
    000元)，逾此部分之請求，則屬無據，應予駁回。
  ⒊按給付無確定期限者，債務人於債權人得請求給付時，經其
    催告而未為給付，自受催告時起，負遲延責任。其經債權人
    起訴而送達訴狀，或依督促程序送達支付命令，或為其他相
    類之行為者，與催告有同一之效力；遲延之債務，以支付金
    錢為標的者，債權人得請求依法定利率計算之遲延利息；應
    付利息之債務，其利率未經約定，亦無法律可據者，週年利
    率為5%，民法第229條第2項、第233條第1項前段及第203條
    分別定有明文。本件原告對被告之侵權行為損害賠償債權，
    核屬無確定期限之給付，自應經原告之催告而未為給付，被
    告始負遲延責任。準此，原告請求被告自起訴狀繕本送達之
    翌日即111年4月26日起，按週年利率5%計付遲延利息，洵屬
    正當，應予准許。
  ㈢關於登報回復名譽部分：
  ⒈按不法侵害他人之身體、健康、名譽、自由、信用、隱私、
    貞操，或不法侵害其他人格法益而情節重大者，被害人雖非
    財產上之損害，亦得請求賠償相當之金額。其名譽被侵害者
    ，並得請求回復名譽之適當處分，民法第195條第1項定有明
    文。所謂回復名譽之處分，其方法及範圍如何方為適當，法
    院仍應參酌被害人之請求及其身份、地位、被害程度等各種
    情事而為裁量。且所謂適當之處分，應係指該處分在客觀上
    足以回復被害人之信譽且屬必要者而言（司法院釋字第656 
    號解釋參照）。因此商標權人請求侵權人登報回復其名譽，
    法院仍應審酌具體個案情節判斷是否有必要（最高法院99年
    度台上字第1259號判決意旨參照）。
  ⒉查被告侵害原告商標權之行為，雖無可取，然審酌被告僅屬
    單點販售之市場小販，並非全國各地均有據點之大規模犯罪
    ，其意圖販賣而陳列侵害商標權商品，數量非鉅，且平均零
    售單價非高，尚難認被告所為已造成原告之商譽受有全國性
    之損害，而有藉由登報以回復名譽之必要，本院認被告對原
    告為金錢賠償，已足適當填補損害，並無再命登報之必要，
    原告此部分請求，洵屬無據，不應准許。
四、綜上所述，原告依商標法第69條第3項、第71條第1項第3款
    規定，請求被告給付原告110,000元，及自111年4月26日起
    至清償日止，按週年利率5%計算之利息，要屬有據，應予准
    許。逾此範圍之請求，為無理由，應予駁回。
五、按所命給付之金額或價額未逾500,000元之判決，法院應依
    職權宣告假執行；法院得依聲請或依職權，宣告被告預供擔
    保，或將請求標的物提存而免為假執行，民事訴訟法第389
    條第1項第5款、第392條第2項分別定有明文，且為刑事訴訟
    法第491條第10款所準用。查原告雖陳明願供擔保請准宣告
    假執行，惟本件所命被告給付之金額未逾500,000元，爰依
    職權宣告假執行；並酌定被告預供相當之擔保金額得免為假
    執行。至原告敗訴之部分，其假執行之聲請即失所附麗，應
    予駁回。
六、本件事證已臻明確，兩造其餘之攻擊防禦方法及所提證據，
    於判決結果不生影響，爰不一一論列，併此敘明。
七、本件刑事附帶民事訴訟事件，依刑事訴訟法第505條第2項之
    規定，免納裁判費用，此外，兩造復無其他訴訟費用之支出
    ，爰不另為訴訟費用負擔之諭知。
據上論結，本件原告之訴一部為有理由，一部為無理由，應依智
慧財產案件審理法第27條第2項前段，刑事訴訟法第502條、第49
1條第10款，民事訴訟法第389條第1項第5款、第392條第2項，判
決如主文。
中　　華　　民　　國　　111 　年　　11　　月　　30　　日
                  刑事第十八庭  審判長法　官　詹蕙嘉
　　　　　　　　　
　　　　　　　　　　　　　　　　　　　法　官　劉明潔
　　　　　　　　　
　　　　　　　　　　　　　　　　　　　法　官　施函妤
上列正本證明與原本無異。
如不服本判決，非對刑事判決上訴時，不得上訴，並應於送達後
20日內敘明上訴理由，向本院提出上訴狀。
　　　　　　　　　　　　　　　　　　　書記官  謝昀真
中　　華　　民　　國　　111 　年　　12　　月　　2 　　日
附表：　　　　　　　　　　　　　　　　　　　
編號 扣案物品名稱 數量 商標權人 1 ADIDAS短褲 35件 德商阿迪達斯公司 2 ADIDAS外套 8件  3 ADIDAS短上衣 135件(含警方採證取得1件)  4 ADIDAS長褲 98件